【裁判字號】    89,台上,2392
【裁判日期】    890504
【裁判案由】    違反毒品危害防制條例
【裁判全文】
最高法院刑事判決                              八十九年度台上字第二三九二號
    上  訴  人  台灣高等法院台南分院檢察署檢察官
    被      告  甲○○
右上訴人因被告違反毒品危害防制條例案件，不服台灣高等法院台南分院中華民國八
十七年二月六日第二審判決( 八十七年度上訴字第一五號，起訴案號：台灣台南地方
法院檢察署八十六年度營偵字第一四六、三五三、四三五、八○九號 )，提起上訴，
本院判決如左：
    主  文
原判決撤銷，發回台灣高等法院台南分院。
    理  由
本件原判決以公訴意旨略以：被告甲○○基於概括之犯意，於民國八十五年十月間，
連續多次在台南縣鹽水鎮關帝廟前，以每次新台幣（下同）二千元或三千元不等之價
格販賣數量不等之化學合成麻醉藥品安非他命供韓幸國（另案審理）非法吸用，嗣韓
幸國於八十五年十二月三十一日經警查獲，而供出上情，因認被告涉犯麻醉藥品管理
條例第十三條之一第二項第一款之非法販賣化學合成麻醉藥品罪嫌云云。經審理結果
，認被告之犯罪不能證明，因而維持第一審諭知被告無罪之判決，駁回檢察官在第二
審之上訴，固非無見。
惟查：審理事實之法院對於被告有利及不利之證據，應一律注意，詳為調查，綜合全
案證據資料，本於經驗法則以定其取捨，並將取捨證據及得心證之理由於判決內詳為
說明。故證據雖已調查，而尚有其他部分並未調查，仍難遽為被告有利或不利之認定
；苟非調查之途已窮，而被告之犯罪嫌疑仍屬不能證明，要難遽為無罪之判斷；如有
應調查之證據未予調查，率行判決，其判決當然為違背法令。非法販賣化學合成麻醉
藥品罪，在處罰以營利為目的而有對價關係之有償轉讓行為。茍行為人以低價購入之
安非他命，而以較高之價格轉讓他人，以抵償債務，如有得利之事實，能否謂非販賣
而不成立非法販賣罪？非無研求之餘地。原判決理由五既說明被告因欠韓幸國錢而提
供安非他命予韓幸國抵債，但未對被告是否以低價購入之安非他命，而以較高之價格
抵償其債務，而有得利之情形，詳加調查釐清，即謂其無牟利情形，與販賣須有營利
行為有間，執為被告有利之論據，已嫌速斷，其審理猶有未盡。又被告於原審審理時
稱伊提供安非他命給韓幸國吸用二次，時間大概在八十五年十月間（原審卷第三十一
頁正面）。所稱提供安非他命之時間與起訴書所載被告於八十五年十月間非法販賣安
非他命之時間並無差異。雖公訴意旨依韓幸國於警訊時之指述謂被告非法販賣安非他
命之地點在台南縣鹽水鎮關帝廟前，與被告所稱轉讓安非他命之地點係在被告住處云
云，稍有出入，何人之供述與實情相符，尚欠明瞭。茍起訴之被告非法販賣安非他命
之事實，與原審說明所謂轉讓之事實，僅係有償與無償之差異，而無礙於事實同一性
之認定，能否謂不得變更檢察官之起訴法條而論處被告罪刑，亦有待勾稽究明。實情
如何﹖原審未詳加究明釐清，徒以被告轉讓安非他命二次，時間不詳，地點在其家中
及鹽水國小，而起訴事實係指被告於八十五年十月間，連續多次在台南縣鹽水鎮關帝
廟前，販賣安非他命予韓幸國云云，遽認被告轉讓之時間、地點與起訴之時間、地點
不同，基本犯罪事實並非一致，不得變更起訴法條論處被告轉讓禁藥罪刑，亦嫌欠洽
，難謂無應於審判期日調查之證據，而未予調查之違法。檢察官上訴意旨，指摘原判
決不當，尚非全無理由，應認有撤銷發回更審之原因。
據上論結，應依刑事訴訟法第三百九十七條、第四百零一條，判決如主文。
中      華      民      國    八十九    年      五      月      四      日
                              最高法院刑事第五庭
                                  審判長法官  董  明  霈
                                        法官  丁  錦  清
                                        法官  林  茂  雄
                                        法官  王  居  財
                                        法官  張  祺  祥
      右正本證明與原本無異
                                              書  記  官
中      華      民      國    八十九    年      五      月      十一    日


司法院資訊處製作；財團法人民間司法改革基金會備份。
